【裁判字號】    99,上易,505
【裁判日期】    990915
【裁判案由】    傷害
【裁判全文】
臺灣高等法院高雄分院刑事判決         99年度上易字第505號
上  訴  人  臺灣高雄地方法院檢察署檢察官
被      告  乙○○
選任辯護人  李偉如律師
上列上訴人因被告傷害案件，不服臺灣高雄地方法院99年度易字
第423 號中華民國99年4 月26日第一審判決（起訴案號：臺灣高
雄地方法院檢察署98年度偵字第24395 號），提起上訴，本院判
決如下：
    主  文
上訴駁回。
    理  由
一、公訴意旨係以：被告乙○○於民國98年7 月17日18時40分許
    ，在高雄市○○區○○路259 號租屋處前，竟無端認為告訴
    人丁○○停車在上址前已影響其進出，乃與告訴人發生口角
    糾紛，並萌生傷害之犯意，以拳頭毆打告訴人頭部，致告訴
    人受有頭部外傷併左額部蜘蛛膜下腔出血等傷害，因認被告
    所為乃涉犯刑法第277 條第1 項之傷害罪嫌。
二、按犯罪事實應依證據認定之，無證據不得認定犯罪事實；又
    不能證明被告犯罪者，應諭知無罪之判決，刑事訴訟法第一
    百五十四條第二項、第三百零一條第一項分別定有規定。認
    定不利於被告之事實，須依積極證據，苟積極證據不足為不
    利於被告事實之認定時，即應為有利於被告之認定，更不必
    有何有利之證據。此之所謂證據，須確屬能為被告有罪之證
    明，而無瑕疵可指者，始足當之；再者，犯罪事實之認定，
    應憑證據，所謂證據，須適於為被告犯罪事實之證明者，始
    得採為斷罪資料，如未能發現相當證據，或證據不足以證明
    ，自不能以推測或擬制之方法以為裁判基礎；又所謂認定犯
    罪事實所憑之證據，雖不以直接證據為限，間接證據亦包括
    在內，然而無論直接或間接證據，其為訴訟上之證明，須於
    通常一般人均不致有所懷疑，而得確信其為真實之程度，始
    得據之為有罪之認定，倘其證明尚未達到此一程度，而有合
    理懷疑存在時，即應為無罪之判決（最高法院二十九年上字
    第三一○五號、三十年上字第八一六號、四十年台上字第八
    六號、五十三年台上字第二七五○號、七十六年台上字第四
    九八六號分別著有判例參照）。復事實審法院對於證據之取
    捨，依法雖有自由判斷之權，然積極證據不足證明犯罪事實
    時，被告之抗辯或反證縱屬虛偽，仍不能以此資為積極證據
    應予採信之理由；認定犯罪事實應依證據，為刑事訴訟法所
    明定，故被告否認犯罪事實所持之辯解，縱屬不能成立，仍
    非有積極證據足以證明其犯罪行為，不能遽為有罪之認定（
    最高法院三十年上字第四八二、一八三一號分別著有判例參
    照）。
三、按刑事訴訟法第一百六十一條已於九十一年二月八日修正公
    布，修正後同條第1 項規定：檢察官就被告犯罪事實，應負
    舉證責任，並指出證明之方法。因此，檢察官對於起訴之犯
    罪事實，應負提出證據及說服之實質舉證責任。倘其所提出
    之證據，不足為被告有罪之積極證明，或其闡明之證明方法
    ，無從說服法官以形成被告有罪之心證，基於無罪推定之原
    則，自應為被告無罪判決之諭知，最高法院著有九十二年度
    台上字第一二八號判例可資參照。
四、公訴人認被告涉及傷害罪嫌，主要係以告訴人之指訴及國軍
    高雄總醫院98年7 月21日診斷證明書，資為主要論據。
五、訊據被告堅詞否認有何傷害犯行，於偵查、原審及本院辯稱
    ：我承租高雄市○○區○○路259 號房屋作為公司經營處所
    ，當天早上9 點多丁○○就將車停在我家門口，我為了進貨
    之需，下午5 點多打給他，但半小時後丁○○還未來移車，
    我就打第2 通、第3 通，後來他就不接電話了。之後有下來
    ，葉美玲過去跟他說話，丁○○口氣很差，並逕自當著我與
    鄰居葉美玲的面第1 次撥電話報警，之後又向葉美玲吐口水
    ，我上前質問，告訴人見狀出拳朝我打來後，就逕自往憲政
    路、凱歌路口走去，我拉著告訴人的背包示意告訴人留在現
    場等待員警前來，但告訴人踢了我一下逕自前行，之後又隨
    手撿起路邊的磚頭作勢要打我，我與告訴人面對面相互對峙
    ，圍觀之人也漸漸多了起來，告訴人再次撥電話報警，忽然
    有一位我不認識的機車騎士下車與告訴人交談，告訴人與該
    騎士談到爭執起因，我以為該騎士是告訴人的朋友，沒想到
    該騎士忽然就出拳朝告訴人臉部打去，告訴人旋即倒下且撞
    到頭部發出巨大聲響。在這個過程中，我雖曾與告訴人有過
    口角，但是我與告訴人間並無直接肢體接觸，告訴人傷勢並
    非我造成的，也與我無關，當時我站在有一段距離的地方等
    語置辯。
六、經查：
  (一)告訴人於98年7 月17日，將汽車停放在被告所經營公司之門
    口，嗣被告於當日17時許致電告訴人移車，告訴人約於當日
    18時1 分許到場且第1 次向110 報案有糾紛，並與被告發生
    口角爭執，告訴人進而又於當日18時5 分許，第2 次向110
    報案發生打架事件，而員警據報於當日18時10分許抵達現場
    時，發現告訴人坐於憲政路、凱歌路口騎樓處，乃通報119
    將告訴人護送就醫，經醫師診斷認明告訴人受有頭部外傷併
    左額部蜘蛛膜下腔出血（顱內出血）、腦震盪、右眼部挫傷
    瘀血等傷害各情，為被告所不爭執，復有告訴人停車狀態照
    片（見偵卷第12-14 頁）、高雄市政府警察局99年3 月16日
    高市警勤字第0990014555號函檢送之高雄市政府警察局指揮
    中心受理110 報案紀錄單2 份（見原審易字卷第18-20 頁）
    、高雄市政府消防局99年3 月22日高市消防指字第09900060
    77號函檢送之高雄市119 案件紀錄表、救護紀錄表（見原審
    易字卷第23-25 頁）、國軍高雄總醫院98年7 月21日診斷證
    明書（見警卷第9 頁）、該院98年9 月2 日醫雄企管字第09
    80004071號函檢送之病歷資料（見偵卷第19-28 頁）在卷可
    稽，固堪認定。
  (二)證人即告訴人丁○○於原審審理中固證稱：當天約17時30分
    許，我接到1 通請我移車的電話，第2 、3 通電話我沒有接
    ，因為我已經收拾好東西準備要下樓，我想我馬上就要到了
    所以沒有接。我到場後，隔壁賣麵的女老闆，她罵我不應該
    把車停在這裡，但我沒有回話，就開車門準備要離開，當我
    把車門打開準備放入背包時，被告很生氣的走向我並一直用
    拳頭毆打我的頭部，我很錯愕，立即當被告面以手機撥打11
    0 報警，且帶著背包往憲政路、凱歌路口逃跑，但被告也跟
    著追過來，我隨手撿起該處路邊的磚頭防衛，被告見狀就在
    停在約1 公尺外的地方與我面對面對峙，我們僵持一陣，週
    遭的旁觀者則圍在約10公尺外旁觀，忽然被告再度握拳朝我
    的右眼揮來，我就昏倒了云云（原審易字卷第32-34 頁）；
    及於警詢、偵查中亦分別證稱：當天我到場準備移車，一名
    女子（指葉美玲，下同）先出口辱罵我，我也與該女子發生
    口角，之後被告便出拳頭毆打我頭部，將我打到昏迷不醒人
    事等語（見警卷第2 頁）；我要移車時，有個女人跑來罵我
    ，乙○○下來後二話不說就用拳頭打我，我急忙報警，之後
    我因為腦部出血便暈倒了，被告最後一拳是打到我的眼睛等
    語（偵卷第8 、83頁），綜合依告訴人歷次所述，其要旨乃
    告訴人在停車處被隔壁賣麵的女老闆罵後，即遭被告毆打，
    後乃致電110 報案，嗣後又因頭部不堪被告再度以拳頭毆擊
    ，以致顱內出血而昏迷倒地。
  (三)然查：
  (1)告訴人於98年7 月17日係曾2 次致電110 報案，且第1 次之
    報案內容乃係「糾紛」而未言及肢體衝突情事，迄至第2 次
    報案始陳稱有「打架」情事，已如前述，則參照告訴人2 次
    報案內容用語明顯有別，再佐諸卷附告訴人照片（偵卷第11
    頁）顯示：告訴人在憲政路、凱歌路口，手執磚塊與被告對
    峙之初，頭、臉等身體部位均未有明顯傷勢，且所配戴之眼
    鏡，也全然完好而無何遭外力攻擊之跡象一節，苟告訴人先
    前在停車處已迭遭被告以拳頭多次毆擊頭部，焉可能如此？
    是依上情判斷，本件告訴人有與他人間之肢體衝突，似係告
    訴人第1 次報案且已由原停車地點轉往憲政路、凱歌路口之
    後，始行發生，較符合告訴人報案之事宜。
  (2)告訴人經送醫診治結果，最主要之傷勢乃位於左額，且因該
    部位蒙受重擊致生蜘蛛膜下腔出血（顱內出血）之現象，亦
    經認定如前，然單憑常人揮拳之力道是否即可造成頭顱出血
    現象，原非慣見，已屬存疑。遑論依告訴人所陳，其與被告
    在憲政路、凱歌路口相互對峙之過程中，周遭其餘人等俱在
    10 公 尺之外觀看而未予介入，則告訴人原得且應全然關注
    其唯一對手之舉動並妥為因應，執有磚頭之告訴人竟任由被
    告徒手傷害自己至此，亦與常情有違，更殊難想像。告訴人
    上開前後證述內容之真實性，實可疑而具有前開瑕疵可指。
  (四)證人葉美玲迭於偵查及原審審理中證稱：我在被告公司隔壁
    開設小麵攤，當天早上8 時許，我看到告訴人將車輛停放在
    被告公司的前方，被告於17時許致電告訴人請其移車，告訴
    人約18時許抵達現場，我就向被告指明車子是告訴人停放的
    ，告訴人見狀向我吐口水，我也對告訴人吐口水，被告則質
    問告訴人何以不立即移車，當時3 人口氣都不好，我也不高
    興，因為是告訴人不對，爭吵時告訴人忽然出拳朝被告臉部
    揮去後即逕自走往憲政路、凱歌路的三角窗方向走去，被告
    則跟著過去，不知道向告訴人說些什麼，在這段期間中，被
    告並未出手碰觸到告訴人身體。告訴人抵達憲政路、凱歌路
    三角窗轉角處，即撿起路邊的磚頭，我看到就走近拍照取證
    ，但我怕告訴人會進而以磚頭砸向我，所以一拍完照就回到
    麵攤（見偵卷第79-81 頁，原審易字卷第37-39 頁）。
  (五)證人王姿婷於偵查及原審審理中證稱則證稱：我住在乙○○
    的隔壁，丁○○在與人發生吵架時我有看過，只看過那1次
    。他與乙○○在乙○○住處前騎樓，因為停車糾紛吵的很大
    聲，我當時在憲政路261 號的理髮店要去隔壁吃麵，順便去
    看一下。我出去就看到丁○○的手打到乙○○的左臉頰，丁○○就掉頭要走，之後告訴人、被告就一前一後往凱歌路三
    角窗方向走去，我看到丁○○時，他身上沒有明顯的傷勢。
    我看到他身上有1 個側背包。被告在這段期間中不曾出手傷
    害告訴人，也沒有其他人藉機攻擊告訴人。之後路口圍觀的
    人漸漸多了起來，我就沒有過去等語（見偵卷第78 -7 9 頁
    ，原審易字卷第39-4 0頁）。
  (六)證人丙○○於偵查及原審審理中具結證稱：爭執發生時我剛
    好在那邊吃麵，乙○○在賣麵的旁邊開公司，丁○○把車停
    在乙○○公司前面，丁○○來到時乙○○跟他說車子怎麼停
    在他們公司門口前，一停就停整天，他們不知道說了什麼，
    丁○○向乙○○吐口水，乙○○要上前跟丁○○理論，丁○○就跑到三角窗附近。之後告訴人撿起磚頭與一位機車騎士
    對話，才對話一下，該位騎士忽然徒手毆打告訴人，告訴人
    就遭打倒在地，我沒有看到乙○○打丁○○，我印象中是看
    到騎摩托車的人去打丁○○而已等語（見偵卷第76-78 頁，
    原審易字卷第43-44 頁）。
  (七)證人蔡清潑於偵查及原審審理中證稱：我在被告公司對面經
    營早餐店，而告訴人曾多次到店內購買早餐，所以被告、告
    訴人我先前都看過。當天是告訴人與被告的口角爭執聲響引
    起我的注意，從我離開家門看到他們2 人吵架，到跟過去三
    角窗的地方，這個過程中沒有看到乙○○出手打丁○○。乙○○只有出手拉下丁○○的袋子，丁○○的袋子被拉下之後
    就加速跑到三角窗那邊拿磚頭，乙○○可能看到磚頭就不敢
    靠近。之後丁○○跟乙○○就有隔著1 、2 公尺的距離面對
    面對峙。忽然有一位圍觀者出聲要告訴人放下磚頭好好講，
    但告訴人不聽轉而與該位圍觀者爭執，該位圍觀者即脫口而
    出「我跟你好好講你還不聽」這句話且出手毆打告訴人一拳
    ，之後即逕自騎機車離開，並未跟在場其他人說什麼。在告
    訴人與出手圍觀者衝突過程中，被告只能站在離告訴人約2
    公尺的地方看著等語（見偵卷第82頁，原審易字卷第41-42
    頁）。
  (八)證人辜水海於偵查及原審審理中證稱：我在凱歌路經營美容
    院，當晚18時許，我聽到憲政路、凱歌路口有喧鬧聲，就出
    去查看，因為車停的糾紛，乙○○與丁○○在互罵，我出去
    時就有人在圍觀，之後越來越多人。看見告訴人手持磚頭作
    勢要攻擊被告，但始終沒有真的出手，只是出口罵被告，被
    告則是對告訴人喊說「你砸啊」、「你砸啊」，2 人這樣面
    對面對峙約4 、5 分鐘，一位騎機車的圍觀者忽然下車毆打
    告訴人並隨即騎乘原車離開，該機車騎士下手到離去的過程
    前後歷時不到1 分鐘，我因該突發狀況嚇了一跳，我們及被
    告都嚇一跳，我看到警察來就回髮廊，但我聽到路人有跟警
    察講，說丁○○是被1 個過路的人打的，那個過路的人跑掉
    了等語（見偵卷第44-4 5頁，原審易字卷第35-36 頁）。
  (九)經核證人葉美玲、王姿婷、丙○○、蔡清潑、辜水海與被告
    僅係鄰居關係，且證人王姿婷、丙○○、蔡清潑、辜水海等
    人，更與告訴人毫無怨隙，衡情當無刻意曲辭迴護被告、誣
    陷告訴人，而自陷偽證重罪之理。再者，證人蔡清潑、辜水
    海就機車騎士下車有無與告訴人交談一節，此枝節細節雖非
    一致，然就被告、告訴人發生口角爭執，且何以自被告公司
    門前轉往憲政路、凱歌路口之經過，及告訴人係突遭圍觀騎
    士者出拳毆擊倒地等節，互無齟齬，復兼及證人葉美玲亦對
    告訴人吐口水、被告曾在對峙過程中，以「你砸啊」等語挑
    釁告訴人等不利證人、被告之事項，且又核與前開告訴人照
    片（偵卷第11頁）所示：告訴人手執磚塊與被告對峙之初，
    身體各部均未有明顯傷勢及遭外力攻擊之跡象一節，相互吻
    合，茍非渠等俱依親身之見聞、記憶，如實進行陳述，焉可
    能如此？況突遭未預期之人施加臉部攻擊致腳步不穩、身體
    倒落在地，且頭部也因而在倒地過程中，重擊週遭硬物致生
    外傷及顱內出血、腦震盪等現象，較諸告訴人所稱遭被告多
    次出拳毆擊云云，顯更能合理說明告訴人傷勢之分布狀況及
    傷重程度，益徵被告所辯稱：告訴人之頭部外傷併左額部蜘
    蛛膜下腔出血（顱內出血）、腦震盪、右眼部挫傷瘀血等傷
    勢，應係某圍觀者於在場眾人（含被告、告訴人）俱未預期
    之狀況下，突然出拳毆擊告訴人臉部（右眼部位），告訴人
    因而倒地且頭部（左額部位）撞擊週遭硬物所致，並非被告
    親自出手造成者等語，尚非子虛。
七、於本院審理中，告訴人舉其弟即證人甲○○證稱：當天七月
    十七日晚上我接到民生醫院的通知，說我兄丁○○受傷住院
    ，我帶著我母親一同趕到醫院去，民生醫院說有狀況要辦理
    轉院，轉到八０二總醫院，經過一些治療，我哥哥有清醒，
    託我把車子從案發現場牽回來，所以我又帶我母親去現場，
    這時候被告與一男一女從理髮店出來，問我的身分，我說我
    是被傷害人的弟弟，就把一台筆記型電腦交給我，說因為停
    車糾紛，丁○○把電腦放在現場，他們代為保管，就把電腦
    交給我。當時在現場交電腦給我的人，我確定是被告，另一
    男子我確定是丙○○。後我又回醫院探視我哥哥，因為我機
    車還停在案發的騎樓，我有問當時的狀況，我哥哥有跟我說
    是遭被告毆打所致，並告訴我描述被告的身形、樣貌，我當
    天牽車的時候，有看到被告，所以我過兩天，早上十一點多
    的時候，我一個人要去牽我的機車，又碰到被告，我說丁○○有說是被你所毆打，是否屬實，被告當場表示是因為我哥
    哥停車擋路，又態度不佳，所以發生衝突，所以才打傷他的
    ，我母親不知道被告坦承的事情等語（見本院卷第95、96
    頁) 。惟上開有關被告向證人甲○○承認有毆打告訴人之情
    ，被告則否認在卷，其辯稱：我只有碰到證人甲○○一次，
    我從來不曾在上午到過現場，證人甲○○第二次到現場的時
    候，我根本沒有遇到他，我沒有當面交電腦給證人甲○○，
    只是告知他，因為鄰居有撿到電腦，所以告知他與他母親電
    腦放在車子上等語（見本院卷95頁反面) 。再參之證人丙○○於本院審理時到庭證述：有見過在庭證人甲○○，他與她
    母親案發當天晚上要過來牽車。我有跟他母親與他說話，他
    母親有問他兒子發生什麼事情，我就跟她說他兒子在十字路
    口轉角那裡，跟一個騎機車的交談，兩個人講話到什麼程度
    ，我們不知道，之後兩個人就打起來。被告亦跟他母親說，
    告訴人車子停在人家店門口，態度不佳，還吐口水，他母親
    說他兒子( 指告訴人) 離婚之後，精神上不是很穩定，甲○○當時也在場，他母親一直向被告說對不起。當時他母親向
    被告道歉，被告有在現場等語（見本院卷第95頁反面) 。而
    證人甲○○則對證人丙○○上開證詞，則僅證述：有關丙○○所言，我母親對於停車擋路之事，有說道歉之語，且我有
    在場，但我沒有辦法確定是否有聽到我哥哥跟騎機車的人打
    起來之事等語（見本院卷第97頁) ，然證人丙○○及被告既
    對告訴人如何因車擋路發生糾紛，而遭一位騎機車人毆打等
    情，向在場之證人甲○○及其母親說明甚詳，其母親始向被
    告道歉，則證人甲○○焉有在場未聽聞證人丙○○所述其兄
    即告訴人遭一位騎機車人毆打之情，足見其證言顯避重就輕
    ；再其母親既因證人丙○○及被告告知上情後，即向被告道
    歉，且被告自始一再否認有毆打證人甲○○之兄即告訴人之
    行為，依常情判斷，豈有在事後即隔二日後之早上，證人甲○○去牽其的機車時，向其詢問是否其毆打告訴人時，被告
    卻告訴是伊毆打告訴人之理？是證人甲○○所述被告有向其
    坦承為毆打告訴人之情，核與事證不符，不足採為被告不利
    之認定。
八、再依警員馬中偉，吳棋鴻之職務報告固記載：98年7 月17日
    18時5 分接獲勤務中心稱三民區○○路259 號附近有人打架
    ，經警組到達現場時已無打架情事，見1 男子呆坐在騎樓，
    經查詢係剛才互毆之嫌疑人，經職詢問他何原因，經不告訴
    當時發生情形，只跟職說頭好暈，職立即叫救護車將陳嫌送
    醫，並告訴陳嫌日後提告相關權利。當時處理時很多附近居
    民及路過民眾，無人告訴職有無人證並告訴職發生互毆情事
    ，並在現場查看沒有監視錄影系統等情（見偵查卷第31頁)
    ，另員警工作紀錄簿雖亦記載略以：於18時5 分許，凱歌路
    96 號 前（與憲政路口）處理停車打架糾紛現場。丁○○與
    乙○○發生毆打，雙方均有擦傷，丁○○送119 民生醫院等
    語（見偵卷第32頁）。是依上開職務報告及工作紀錄簿，雖
    均有記載「互毆」、「丁○○與乙○○發生毆打」之情事，
    然據上開職務報告所載，本件係警員事後到場聽聞現場路人
    所為之記載，並未親眼目睹發生現況。再據原審法官以電話
    紀錄查詢上開所謂「互毆」及報案紀錄單所謂「19時59分35
    秒：博愛403 章惠傑回報「乙○○與丁○○因停車問題發生
    爭執後拉扯」等情，依警員馬偉中供稱：到現場只見丁○○
    及許多旁觀路人，經查明路人得知停車糾紛的另當事人乙○○，將該2 人年籍告知，當時備勤章惠傑進一步查證，陳、
    呂均未承認出手，但諸多不知名路人有提到有人在互毆，只
    是路人已無可查。另警員章惠傑則供述：當天吳棋鴻、馬偉
    中到現場後，有人向我回報是停車糾紛，當事人為陳、呂，
    但未提到確定是該2 人互毆，而是根據110 勤務中心之報告
    紀錄「打架」，再加上現場員警查報的2 個人名，我才綜合
    研判陳呂2 人因停車問題而發生拉扯等情( 見原審易字卷第
    27 頁)。是綜觀上情，上開職務報告、工作紀錄簿等，既為
    警員事後到達現場，聽聞不知名路人口述未予查證，依個人
    研判所為紀錄，且與上開證人丙○○、蔡清潑、辜水海所證
    稱：告訴人係被一位騎機車的圍觀者毆打之情不符，是亦難
    以上開職務報告、工作紀錄簿等，遽採為不利被告之認定。
九、綜上所述，本件原審依卷內訴訟資料，逐一剖析，參互審酌
    ，認定並無積極證據足資證明被告涉有本件傷害之犯行，以
    本件告訴人關於其係曾遭被告出拳毆打成傷等所述，真實性
    尚有可疑，無由單憑該存有瑕疵之陳述，遽謂被告確有傷害
    犯行，及被告關於告訴人傷勢，實係某圍觀者於眾人俱未預
    期之狀況下，突然出拳攻擊所致等所辯，要非全然無據，而
    公訴人於本院又未再提出其他適合於證明被告犯罪事實之積
    極證據，並說明其證據方法與待證事實之關係，說服本院以
    形成被告有罪之心證，而被告又辯稱無犯本件之罪等語，揆
    諸上開說明，基於無罪推定之原則，原審以不能證明被告犯
    罪，諭知其無罪，核屬允當。
十、另公訴人上訴意旨，並未提出任何補強證據供本院審酌為被
    告不利之認定，僅漫言：(1)本件告訴人前後兩通報案電話相
    隔僅約4 分鍾，且當時2 人均仍在被告公司門口前僵持，告
    訴人根本尚未逃離至憲政路、凱歌路口。嗣告訴人因遭被告
    毆打頭部而為第二次報案後，告訴人始退至憲政路、凱歌路
    口。然原判決卻認定「告訴人與他人間之肢體衝突，乃係告
    訴人第1 次報案且已由原停車地點轉往憲政路、凱歌路口之
    後，始行發生，毋寧更符合事實」。此等推論，與事實不符
    。
    (2)照片本易因拍攝角度及現場光線影響而與實情有所落差，
    且相關照片僅係以手機拍攝，其畫質自難與一般相機比擬。
    況於本案拍照之前，被告當時在公司門口毆打告訴人「頭部
    」，並非臉部正面，臉上之眼鏡自亦不會有遭外力攻擊之毀
    損。又該照片係告訴人受被告第一次毆打頭部後所拍，距事
    發當時只有幾分鍾，衡之常情，該傷勢並不會立即顯現，且
    頭部亦有頭髮遮蓋，更無法由照片看到明顯傷勢，更何況，
    告訴人經送醫救治，其傷係顱內出血，自不能僅因無法自照
    片看出告訴人有明顯傷勢，即遽而推論告訴人未遭被告毆打
    。(3)本件倘被告無攻擊告訴人之行為，則告訴人又怎會手持
    磚塊與被告對峙，又原審以「單憑常人揮拳之力道即造成頭
    顱出血現象，原非慣見」之論點為有利被告之認定，然此等
    推論，並無醫學上之依據，且與經驗法則、論理法則有違。
    (4)再者，證人葉美玲、王姿婷並未目睹完整事發經過，其證
    實不應執之為有利被告之認定。另證人丙○○證述未看到告
    訴人手持磚塊，亦未看到證人葉美玲拍照，其證詞已與葉美
    玲之證述互有矛盾，是其證詞，顯有可疑。再證人葉清潑雖
    證述有聽見一名圍觀者向告訴人說：「我跟你好好講你還不
    聽！」，並看見該圍觀者出手毆打告訴人後即騎機車離開等
    語。然證人蔡清潑卻無法陳述該人之機車型式、顏色，此實
    與常情有違。況上開證人均為被告鄰居，其證詞難免坦護被
    告，然原審卻執其證述而為有利被告之認定，實非允洽。
    (5)證人雖證述告訴人係遭另名機車騎士毆打，然卻無一人能
    陳述該機車騎士所騎乘之機車型式、顏色。且證人辜水海於
    審判中證述告訴人於遭機車騎士毆打前即手持磚頭與被告對
    峙等語，則告訴人若無遭被告毆打，何須手持磚頭與被告對
    峙。而證人辜水海另證稱：該機車騎士下來打告訴人是突發
    狀況，下來的時候沒有與告訴人交談，是路見不平跳下來打
    的等語。然其證詞，與證人蔡清潑證述該機車騎士於毆打告
    訴人前有對告訴人說「我跟你好好講你還不聽」之言詞後，
    方動手毆打等語，顯有不符。再者，倘告訴人所受之傷係遭
    圍觀的機車騎士毆打所致，則何以告訴人在警詢、偵查中均
    未要求追查該名機車騎士，益證毆打告訴人之人，確為被告
    無誤，然原審卻為被告無罪之諭知，不無違誤云云。
十一  按證據之取捨，屬於事實審法院之職權，故事實審依客觀標
    準認定某項證據無審酌之必要而不予審酌者，倘不違反經驗
    法則，尚難指為違法；最高法院四十六年台上字第五二九號
    著有判例。查告訴人並非遭被告所毆打，而係由一位騎機車
    的圍觀者，下車後予以毆打等情，業已原審及本院說明如前
    。再告訴人所舉之弟甲○○於本院之證述，何以不值採信，
    不能遽為被告不利之認定，及另上開職務報告、工作紀錄簿
    等，既為警員事後到達現場，聽聞不知名路人口述未予查證
    ，依個人研判所為紀錄，且與上開證人丙○○、蔡清潑、辜
    水海所證稱不合，亦難採為被告不利之認定，皆為本院敘明
    在卷。而原審論斷說明本件不能證明被告有檢察官所指之傷
    害告訴人犯行等情，業已綜合卷內資料，就其心證上之理由
    予以闡述，上開心證屬原審採證認事之職權行使，經核並不
    違背證據及經驗法則。而查公訴人上訴所指各情，僅係擷取
    原判決內容之片段，惟查尚非即能為被告不利之認定，其任
    意指摘原判決不當，尚非有據。綜上，本件依公訴人上訴意
    旨，無非就原審及本院前開取捨證據論斷事實之職權行使，
    及調查明白論斷之事項，任意指摘，其上訴尚難認為有理由
    ，應予駁回。
據上論結，應依刑事訴訟法第368 條，判決如主文。
本案經檢察官林敏惠到庭執行職務。
中    華    民    國    99    年    9      月  15    日
                 刑事第九庭     審判長法  官  莊秋桃
                                      法  官  范惠瑩
                                      法  官  田平安
以上正本與原本無異。
本件不得上訴。
中    華    民    國    99    年    9      月  15    日
                                  書  記  官  馬蕙梅

司法院資訊處製作；財團法人民間司法改革基金會備份。
